【裁判字號】    92,簡抗,26
【裁判日期】    920929
【裁判案由】    確定訴訟費用額
【裁判全文】
臺灣板橋地方法院民事裁定  九十二年度簡抗字第二六號
    抗  告  人  甲○○
    相  對  人  乙○○
                丙○○
右抗告人因與相對人間請求確定訴訟費用額事件，抗告人對於中華民國九十二年六月
三十日本院三重簡易庭所為九十二年度重簡字第七一號裁定提起抗告，本院裁定如左
：
    主      文
抗告駁回。
抗告費用由抗告人負擔。
    理      由
一、抗告意旨略以：抗告人與相對人間請求履行契約事件（本院三重簡易庭九十年度
    重簡字第一一三○二號），抗告人因識字不多，又欠缺法律常識，且相對人一在
    飾詞卸責，抗告人不得已只有委請律師提起訴訟，以保障應有權益，抗告人確有
    本件律師酬金之支付。惟原審確定訴訟費用額之裁定，剔除此一費用之請求，卻
    未附有任何理由，顯然違法，為此提起本件抗告。
二、按我國民事訴訟並未採用律師訴訟進行主義，當事人委任律師與否，原有自由選
    擇之權，法院亦不因其未委託律師，在調查證據或自由心證上有何歧異，故因委
    任律師所支出之費用，尚難令由敗訴人負擔（最高法院五十八年度台上字第三○
    一五號裁判參照）。第按民國九十二年二月七日增訂之民事訴訟法第七十七之二
    十五條規定：「法院或審判長依法律規定，為當事人選任律師為特別代理人或訴
    訟代理人者，其律師之酬金由法院或審判長酌定之。前項酬金及第四百六十六條
    之三第一項之酬金為訴訟費用之一部，其支給標準，由司法院參酌法務部及中華
    民國律師公會全國聯合會意見定之。」亦僅將法院依法律規定為當事人選任律師
    為特別代理人或訴訟代理人之律師酬金，及第三審之律師酬金，明文規定列為訴
    訟費用之一部；至於其他一般案件之律師酬金，則未包括在內。基於明示其一，
    排除其外之原則，不合於上開規定所列之律師酬金，即難認為係訴訟費用之一部
    。
三、本件抗告人於原審聲請確定訴訟費用，將第一審及第二審支出之律師酬金各四萬
    元，合計八萬元列為訴訟費用，經原審於裁定理由中說明上開律師酬金應予剔除
    ，並核定相對人應連帶之訴訟費用額為四千八百二十一元，核無不合。抗告人提
    起抗告，主張律師酬金亦應列為訴訟費用云云，依上開說明，難認為有理由。故
    其抗告為無理由，應予駁回。
四、依民事訴訟法第四百三十六條之一第三項、第四百四十九條第一項、第九十五條
    、第七十八條，裁定如主文。
中      華      民      國    九十二    年      九      月    二十九    日
                                    臺灣板橋地方法院民事第三庭
~B審判長法官  黃麟倫
~B法      官  陳映如
~B法      官  許月珍
右為正本係照原本作成
不得抗告
中      華      民      國    九十二    年      九      月    三十      日
~B法院書記官  劉昌明


司法院資訊處製作；財團法人民間司法改革基金會備份。
